臺灣新北地方法院刑事判決
110年度原訴字第73號
公  訴  人  臺灣新北地方檢察署檢察官
被      告  楊啓弘



選任辯護人  吳文君律師（法律扶助律師）
被      告  陳均翰


指定辯護人  本院公設辯護人  張哲誠  
上列被告等因違反毒品危害防制條例案件，經檢察官提起公訴（
110年度偵字第16596號），本院判決如下：
    主  文
楊啓弘共同犯販賣第三級毒品未遂罪，處有期徒刑壹年拾月。扣
案之如附表所示物及手機壹支（廠牌型號：iPhone XR，含SIM卡
壹張）均沒收。緩刑參年，緩刑期間付保護管束，並應向檢察官
指定之政府機關、政府機構、行政法人、社區或其他符合公益目
的之機構或團體提供捌拾小時之義務勞務及接受捌小時之法治教
育課程。
陳均翰無罪。
    事  實
一、楊啓弘意圖營利，與真實姓名年籍不詳綽號「阿祥」而名為
    「張智祥」之人（下簡稱「張智祥」，尚未為警查獲），共
    同基於販賣第三級毒品之犯意聯絡，先由「張智祥」於民國
    110年4月2日3時7分許前某時許，在社群軟體「抖音」上以
    暱稱「Zhi Xiang(17)」發布「基隆"営"私訊」等隱含可向
    其調取含有毒品成分之咖啡包（下稱毒品咖啡包）之販賣毒
    品訊息，適新北市政府警察局新莊分局員警執行網路巡邏發
    覺上開內容，於110年4月4日13時6分許起以「抖音」傳訊與
    「張智祥」聯繫毒品交易事宜，另透過通訊軟體「LINE」佯
    向暱稱「Xiangˋ」之「張智祥」聯繫後續毒品交易事宜，並
    經「張智祥」指示與LINE暱稱「啟弘」之楊啓弘確認毒品交
    易數量及價金後聯繫見面事宜，楊啓弘即駕駛車牌號碼000-
    0000號自用小客車攜帶如附表所示含有第三級毒品「4-甲基
    甲基卡西酮」成分之毒品咖啡包20包，並搭載不知情之陳均
    翰（詳後述無罪部分），於約定之同日20時58分許，前往新
    北市○○區○○街00號交易，待負責當面交易而喬裝為買家之員
    警將販毒對價新臺幣（下同）8,000元交付與陳均翰（起訴
    書誤載為楊啓弘，理由詳後述），而楊啓弘亦自上開小客車
    取出毒品咖啡包交付員警後，員警旋即表明身分而當場查獲
    楊啓弘，致未能成功交易毒品而未遂，並扣得上開毒品咖啡
    包20包及用以聯繫本案毒品交易事宜之手機1支（廠牌型號i
    Phone XR，含SIM卡1張），而查悉上情。
二、案經新北市政府警察局新莊分局報請臺灣新北地方檢察署檢
    察官偵查起訴。
    理  由
壹、有罪部分：
一、證據能力：
　㈠按被告以外之人於審判外之言詞或書面陳述，除法律有規定
    者外，不得作為證據。又被告以外之人於審判外之陳述，雖
    不符同法第159條之1至第159條之4之規定，但經當事人於審
    判程序同意作為證據，法院審酌該言詞陳述或書面陳述作成
    時之情況，認為適當者，亦得為證據；而當事人、代理人或
    辯護人於法院調查時，知有該等不符合同法第159條之1至第
    159條之4之不得為證據之情形，而未於言詞辯論終結前聲明
    異議者，視為有前項之同意，刑事訴訟法第159條第1項、第
    159條之5分別定有明文。查本判決所引用被告以外之人於審
    判外之陳述，被告楊啓弘及辯護人同意有證據能力（見本院
    卷第79頁），且本院審酌上開證據作成時之情況，並無違法
    不當或證明力明顯過低之瑕疵，認為以之作為證據應屬適當
    ，揆諸前揭規定，自均有證據能力。
　㈡本判決其餘所引用為證據之非供述證據，均與本案事實具有
    關連性，復非實施刑事訴訟程序之公務員違背法定程序所取
    得，依刑事訴訟法第158條之4之規定反面解釋，均有證據能
    力。
二、認定事實所憑之證據及理由：
　㈠前開全部事實，業據被告楊啓弘於偵訊、本院準備程序及審
    理時均坦承不諱（見偵卷第145頁至第147頁、第187頁至第1
    88頁、本院卷第78頁至第79頁、第243頁、第247頁至第248
    頁），並有新莊分局員警職務報告、新北市政府警察局新莊
    分局搜索扣押筆錄、扣押物品目錄表、員警與抖音暱稱「Zh
    i Xiang(17)」於抖音之對話譯文、員警手機內關於抖音暱
    稱「Zhi Xiang(17)」個人頁面及留言與對話、LINE暱稱「X
    iangˋ」之主頁及對話、LINE暱稱「啟弘」之主頁及對話等
    擷圖畫面、現場查獲及扣案物照片、台灣尖端先進生技醫藥
    股份有限公司110年6月18日毒品證物鑑定分析報告1份在卷
    可佐（見偵卷第41頁、第55頁至第59頁、第79頁至第83頁、
    第85頁至第114頁、第167頁、第208頁至第210頁），此外，
    復有如附表所示毒品咖啡包20包及手機1支（廠牌型號iPhon
    e XR，含SIM卡1張）扣案可證，足認被告楊啓弘前開任意性
    自白與事實相符，堪以認定。另有關交易順序，應係員警先
    交付價金與陳均翰，被告楊啓弘再拿出毒品咖啡包欲交付與
    員警時而為警查獲，理由詳如後述，是起訴書所載之交易順
    序即交付價金對象應予更正。
　㈡又販賣毒品乃違法行為，交易雙方皆以隱匿秘密之方式而為
    ，且毒品無公定價格，每次購買價量，隨時可能依雙方關係
    深淺、資力、需求量及對行情之認知、來源是否充裕、查緝
    是否嚴緊，購買者被查獲時供述來源對象之可能性風險等因
    素之評估，因而異其標準，機動調整，非可一概而論。販賣
    毒品之利潤所得，除經坦承犯行或價量俱屬明確者外，本難
    查得實情，是以除非別有積極事證，足認係以同一價量委託
    代買、轉售或無償贈與，確未牟利以外，尚難執此遽認非法
    販賣毒品之證據尚有不足。查被告楊啓弘於行為時雖年僅18
    歲，惟其當時仍高中職肄業及從事物流之智識程度與工作經
    驗（見偵卷第21頁、本院卷第29頁、第249頁），對於毒品
    交易為檢警機關嚴予取締之犯罪，法律就此亦有重典處罰乙
    節，自當知悉，則若非有利可圖，被告楊啓弘豈會隨意將毒
    品咖啡包於網路上有償販售與不特定人，是其具有營利意圖
    ，亦堪認定。
　㈢綜上，本案事證明確，被告楊啓弘犯行洵堪認定，應依法論
    科。
三、論罪科刑：
　㈠罪名：
　　核被告楊啓弘所為，係犯毒品危害防制條例第4條第6項、第
    3項之販賣第三級毒品未遂罪。其意圖販賣而持有第三級毒
    品之低度行為，為販賣之高度行為所吸收，不另論罪。被告
    楊啓弘與「張志祥」之間，就上開犯行，有犯意聯絡及行為
    分擔，應論以共同正犯。
　㈡刑之減輕事由：
　　⒈被告楊啓弘所犯販賣第三級毒品未遂犯行，其已著手為販
      賣第三級毒品犯罪行為之實行，惟因員警欠缺購買真意，
      自始即屬販賣行為不能完成，為未遂犯，爰依刑法第25條
      第2項之規定，按既遂犯之刑度減輕其刑。
　　⒉另被告楊啓弘自偵查及本院審理中迄今均自白犯罪，業如
      前述，爰依毒品危害防制條例第17條第2項規定減輕其刑
      ，並依法遞減之。
　　⒊又被告雖於為檢警查獲時，固曾供出起先於抖音上發布販
      售毒品訊息及與警聯繫毒品交易之人，但檢警並未因此查
      獲其他共犯或正犯等情，有臺灣新北地方檢察署110年10
      月29日新北檢錫聖110偵16596字第1100102306號函、新北
      市政府警察局新莊分局110年11月15日新北警莊刑字第110
      4052020號函及檢附之員警職務報告1份在卷可參（見本院
      卷第71頁、第103頁、第107頁），而不符合毒品危害防制
      條例第17條第1項之供出毒品來源，因而查獲其他正犯或
      共犯之減免刑期規定，自無該規定之適用，併此敘明。
　　⒋辯護人雖為被告楊啓弘請求依刑法第59條規定酌減其刑云
      云，然按刑法第59條之酌量減輕其刑，必於犯罪之情狀，
      在客觀上足以引起一般同情，認為即予宣告法定低度刑期
      ，猶嫌過重者，始有其適用。查被告楊啓弘雖已坦認犯行
      ，然其著手販賣毒品之行為，乃我國立法所嚴禁，本不宜
      輕縱，又被告所犯上開之罪之刑度，經依刑法第25條第2
      項、毒品危害防制條例第17條第2項之規定遞減其刑後，
      原法定刑已大幅減輕，尚無何情輕法重之情，無適用刑法
      第59條之規定酌量減輕其刑之餘地，辯護人為被告楊啓弘
      請求酌減其刑云云，尚非可採
　㈢量刑：
　　爰以行為人之責任為基礎，審酌被告楊啓弘無視於國家防制
    毒品危害之禁令，竟欲販賣第三級毒品藉以牟利，助長毒品
    蔓延，若不幸賣出，將致施用者沈迷於毒癮而難以自拔，戕
    害國民身心健康，危害社會治安，所為實不足取，兼衡其於
    行為時年僅20歲，年紀甚輕，且在本案行為前，尚無因任何
    犯罪經法院論罪處刑之前案紀錄，有其臺灣高等法院被告前
    案紀錄表1份存卷可考（見本院卷第19頁），素行尚佳，其
    學歷為高中職肄業，從事物流，業如前述，與扶養阿嬤之生
    活狀況（見本院卷第249頁），及其販賣毒品數量及可獲利
    潤非鉅，顯非屬集團控制者或大、中盤毒梟，犯案情節相對
    較輕，暨其犯後坦承犯行之犯後態度等一切情狀，量處如主
    文所示之刑，以資懲儆。
  ㈣緩刑之宣告：
　　又被告未曾因故意犯罪受有期徒刑以上刑之宣告，業如前述
    ，考量被告於為本案販賣毒品咖啡包時年紀尚輕，應係因思
    慮欠周而一時觸法，又犯後已坦承犯行，且其現有正當工作
    ，並未有違反毒品危害防制條例案件或其他案件之情形，堪
    認其已回歸正軌，信其經此偵審教訓，應知警惕，尚無立即
    使其執行刑期之必要，認所宣告之刑均以暫不執行為適當，
    爰皆依刑法第74條第1項第1款規定宣告緩刑3年，以利自新
    。然為求使被告深切記取教訓，於緩刑期內能深知警惕，不
    再重蹈覆轍，並建立正確之法治觀念，再考量其本案所犯情
    節及生活狀況，依刑法第74條第2項第5款、第8款之規定，
    諭知其應於緩刑期間內依檢察官指定之政府機關、政府機構
    、行政法人、社區或其他符合公益目的之機構或團體，提供
    80小時之義務勞務，並接受8小時之法治教育課程，且依刑
    法第93條第1項第2款規定，應於緩刑期間付保護管束，以觀
    後效。如有違反上述緩刑負擔而情節重大者，而有執行刑罰
    之必要，依刑法第75條之1第1項第4款規定，得為撤銷緩刑
    宣告事由，附此敘明。
四、沒收：
　㈠扣案之如附表所示之毒品咖啡包共20包，經鑑定後含第三級
    毒品4-甲基甲基卡西酮成分，有台灣尖端先進生技醫藥股份
    有限公司110年6月18日毒品證物鑑定分析報告1份可憑（見
    偵卷第173頁），屬違禁物，另包裝上開毒品之外包裝袋，
    因與毒品難以析離，且無析離之實益，均應一併視為違禁物
    ，不問屬於犯罪行為人與否，均應依刑法第38條第1項規定
    沒收之。鑑驗用罄之部分，因已滅失，自毋庸為沒收之諭知
    。
　㈡扣案廠牌手機1支（廠牌型號：iPhone XR，含SIM卡1枚），
    為被告楊啓弘所有供其與「張志祥」及員警聯繫本案販賣第
    三級毒品未遂犯行所用之物，業經其供認不諱（見偵卷第18
    7頁至第188頁、本院卷第79頁、第248頁），應依毒品危害
    防制條例第19條第1項規定，不論屬於犯罪行為人與否，宣
    告沒收。又被告楊啓弘並未因本案毒品交易而實際取得毒品
    交易對價，不生犯罪所得沒收問題，併此敘明。
貳、無罪部分：
一、公訴意旨另以：被告陳均翰明知「4-甲基甲基卡西酮」屬毒
    品危害防制條例第2條第2項第3款所規範之第三級毒品，不
    得販賣，竟意圖營利，與楊啓弘、「張智祥」共同基於販賣
    第三級毒品之犯意聯絡，先後由「張智祥」、楊啓弘與佯裝
    為買家之員警談妥前開交易毒品咖啡包20包事宜後，楊啓弘
    與被告陳均翰即於約定之同日20時58分許，駕駛車牌號碼00
    0-0000號自用小客車攜帶含有第三級毒品「4-甲基甲基卡西
    酮」成分之毒品咖啡包20包前往新北市○○區○○街00號交易，
    由楊啓弘自上開小客車取出毒品咖啡包，被告陳均翰則在場
    把風，待負責當面交易之員警將販毒對價8,000元交付後，
    員警旋即表明身分而當場查獲被告陳均翰及楊啓弘，致未能
    成功交易毒品而未遂，因認被告陳均翰共同涉犯毒品危害防
    制條例第4條第6項、第3項販賣第三級毒品未遂罪嫌等語。
二、按犯罪事實應依證據認定之，無證據不得認定犯罪事實；不
    能證明被告犯罪者，應諭知無罪之判決，刑事訴訟法第154
    條第2項、第301條第1項分別定有明文。又事實之認定，應
    憑證據，如未能發現相當證據，或證據不足以證明，自不能
    以推測或擬制之方法，為裁判基礎；認定不利於被告之事實
    ，須依積極證據，苟積極證據不足為不利於被告事實之認定
    時，即應為有利於被告之認定，更不必有何有利之證據；認
    定犯罪事實所憑之證據，雖不以直接證據為限，間接證據亦
    包括在內；然而無論直接或間接證據，其為訴訟上之證明，
    須於通常一般之人均不致有所懷疑，而得確信其為真實之程
    度者，始得據為有罪之認定，倘其證明尚未達到此一程度，
    而有合理之懷疑存在時，事實審法院復已就其心證上理由予
    以闡述，敘明其如何無從為有罪之確信，因而為無罪之判決
    ，尚不得任意指為違法。
三、公訴意旨認被告陳均翰涉犯上開罪嫌，無非係以被告陳均翰
    於警詢及偵查中之供述、證人即共同被告楊啓弘於警詢及偵
    查之證述、證人即新北市政府警察局新莊分局中平派出所員
    警李宗賢之證述、「抖音」暱稱「Zhi Xiang(17)」、LINE
    暱稱「Xiang」及「啟弘」之對話紀錄各1份、新北市政府警
    察局新莊分局扣押筆錄、扣押物品目錄表、台灣尖端先進生
    技醫藥股份有限公司毒品證物鑑定分析報告、現場及扣案物
    照片各1份等事證為其主要論據。
四、訊據被告陳均翰固坦承其有於前揭時、地搭乘楊啓弘所駕車
    輛到場，下車後有與佯裝為買家之員警聊天之事實，惟堅詞
    否認有何販賣第三級毒品未遂犯行，辯稱：我當天只是與楊
    啓弘相約碰面要吃飯聊天，他說他要去新莊找人，我就與他
    一起去，我與楊啓弘下車後，有走過去和對方碰面，對方和
    楊啓弘有講一下話，之後楊啓弘就說他去車上拿東西，楊啓
    弘就離開，我就與對方聊天，之後楊啓弘回來，就要我幫他
    跟對方拿錢，之後楊啓弘拿一小盒東西出來，對方就說是警
    察，我們就被逮捕，我從頭到尾都不知道他們在進行毒品交
    易，也沒有經手毒品，也沒看清楊啓弘到底是拿出什麼等語
    ；辯護人則為被告辯稱：依證人楊啓弘與被告陳均翰之陳述
    ，被告陳均翰事前對被告楊啓弘要去交易毒品乙情一無所知
    ，且依證人李宗賢之證述，被告陳均翰雖然待在毒品交易現
    場，但只是跟其閒聊談及施用毒品之情形，並未談論到本案
    毒品交易，故被告陳均翰並未為販賣毒品之構成要件行為，
    亦無證據顯示被告陳均翰與共同被告楊啓弘間有犯意聯絡等
    語。
五、經查：　　
　㈠證人即共同被告楊啓弘於警詢中證稱：我本來已經準備好要
    交易之毒品咖啡包20包從住處出發，但剛出發時陳均翰打通
    訊軟體語音通話給我，問我要去哪，我跟他說我要去新莊找
    朋友後便相約去接他，我行駛至五堵交流道接到陳均翰後，
    就開去新莊交易地點，我沒有邀約陳均翰進行本案毒品交易
    ，交易時拿出毒品咖啡包的人是我，但是是陳均翰收錢，因
    為我跟他說有人欠我錢等語（見偵卷第24頁至第26頁）；於
    偵訊時證稱：陳均翰不知道毒品咖啡包交易的事，我是跟他
    說對方欠我錢，我請他幫我收一下錢，我去車上拿毒品咖啡
    包。當時我是將毒品咖啡包放在我的袖子內，陳均翰收到錢
    ，我才要把毒品咖啡包交給對方。因為我手上有毒品咖啡包
    不方便收錢，所以才叫陳均翰幫我收，但他真的什麼都不知
    道等語（見偵卷第146頁至第147頁）；一開始時，我是從現
    居地開車出發，陳均翰就說要找我吃飯，我說我要先去新莊
    ，所以我就找陳均翰一起去，並去五堵交流道接他，我跟陳
    均翰說我要去拿錢。到新莊後，一開始我停在路邊，對方說
    他在公園裡面，我就跟陳均翰一起走過去公園，對方看我也
    在看他，我問對方是你要買嗎？他說對，我就叫陳均翰收錢
    ，我就回車子去拿毒品咖啡包，我沒有跟陳均翰說要收多少
    錢，我也沒有點錢，我看到對方把錢給陳均翰後，我就去拿
    毒品咖啡包，我把毒品咖啡包放在袖口裡面，是用橡皮筋把
    毒品咖啡包捆起來，對方說要看貨，我拿出來之後，就被警
    察壓制，這過程陳均翰都在旁邊，我拿出毒品咖啡包時，陳
    均翰沒有問我在做什麼。發現是警察時，我們站著沒有動，
    陳均翰也沒有說責怪我的話等語（見偵卷第187頁至第188頁
    ）。是依證人楊啓弘於警詢及偵查中之證述，其始終均證稱
    其要準備出發交易時，恰巧友人即被告陳均翰相約碰面，因
    此其即先搭載同住於基隆市之被告陳均翰，再開車前往新莊
    之交易地點，其從未告知被告陳均翰其前往新莊是要去進行
    毒品交易，僅告訴被告陳均翰是有人欠他錢，請被告陳均翰
    幫忙收錢等情，核與被告陳均翰前揭辯詞大致相符，是被告
    陳均翰辯稱其僅係因與證人楊啓弘相約碰面而隨其一同前往
    新莊之交易地點，並受證人楊啓弘之委託拿錢，不知悉證人
    楊啓弘是要進行毒品交易等語，尚非完全無據。
　㈡另證人李宗賢於偵查中證稱：我們先在抖音軟體公開影片上
    發現有販賣毒品咖啡包的訊息，後來和對方相約出來，當時
    被告2人開車到約定的中信街後就下車，和我碰面確認身分
    ，我問對方說你是剛才跟我聯絡的那位嗎？對方說是，楊啓
    弘就走回車上，另外一個即陳均翰就在原地和我聊天，聊有
    關毒品咖啡包的事，我忘記是誰先開頭的，他問我毒品咖啡
    包的價錢，後來楊啓弘拿了毒品咖啡包回來，他就從口袋把
    毒品咖啡包拿出來交給我，毒品咖啡包是一包包散著的，如
    扣案照片所示，我就先把現金點給楊啓弘看，陳均翰就站在
    楊啓弘旁邊，當我要把錢交給楊啓弘的瞬間，我就表明我是
    警察，他們2人就愣住，我就告知他們我們要檢驗毒品咖啡
    包。當時陳均翰在現場並沒有解釋，他只是嚇到買家怎麼會
    是警察，我沒有印象他有說他不知情等語（見偵卷第185頁
    至第186頁）；其於本院審理中亦約略證述一致，並證稱：
    在中信街碰面後先確認身分時，我是向他們2人詢問LINE的
    名稱，告知他們我LINE的ID，確認是否為交易對方，是誰回
    答我忘記了，我好像有問包裝是什麼圖案，但對方如何回答
    ，因有點久了，我忘了。之後楊啓弘就回車上拿取毒品咖啡
    包，他停車距離與交易地點目視可及，我跟陳均翰就在現場
    等，等的時候我有說我平常拿的包裝是什麼樣的，我問陳均
    翰你們平常是什麼包裝，他有無回答我忘了（後稱：他有回
    答我其中一種包裝，但我忘了是何包裝），除此之外就沒談
    別的事。我在偵查中有提到陳均翰有問我毒品咖啡包的價格
    部分，當時他應該是問我平常拿毒品咖啡包的價格是多少，
    他沒有跟我提到等一下要交易毒品咖啡包的事，我也沒有跟
    他講等一下要交易毒品咖啡包的事。我現在已忘了楊啓弘交
    付給我毒品咖啡包時的包裝或散裝或另有包裝，但我於偵查
    中所述實在，因為當時離交易的時間比較近。楊啓弘把毒品
    咖啡包交給我時，陳均翰離我們應該只有幾步的距離，沒有
    到很遠。我拿到咖啡包之後，記得是將錢交給楊啓弘。之後
    我就表明警察身分，控制現場。他們2人都沒有任何掙扎，
    但有嚇到，陳均翰沒有責怪楊啓弘，他們都很冷靜。我向他
    們2人確認身分時雙方的相對位置或他們2人有無站在一起等
    情，我忘記了，但我主觀上認為他們應該可以聽到我的聲音
    等語（見本院卷第168頁至第176頁）。是依證人李宗賢前揭
    證述可知，其與被告陳均翰在等候證人楊啓弘去車上取交易
    之毒品咖啡包期間，其雖然有與被告陳均翰談及毒品咖啡包
    乙事，但雙方僅係在閒聊平常所施用的毒品咖啡包價錢，並
    未明確談及稍後即係要進行毒品咖啡包交易，是此部分至多
    僅係施用毒品者間一般之閒聊，尚無從單以雙方間有此談話
    即可推論被告陳均翰可因此知悉證人李宗賢係係要向證人楊
    啓弘購買毒品咖啡包。公訴意旨雖認若非被告陳均翰已知悉
    證人楊啓弘要販賣毒品咖啡包與證人李宗賢，被告陳均翰豈
    會無故與第一次見面而毫無信任關係之人談及施用毒品或毒
    品交易等違法行為，然參證人李宗賢前揭證述可知，其並無
    法確認其與被告陳均翰談及毒品咖啡包價錢話題是誰先開頭
    的等情，故此部分已無法排除係證人李宗賢為佯裝為買家或
    欲套話之不等緣由，而主動與被告陳均翰談及毒品咖啡包乙
    事之可能性，又被告陳均翰雖與證人李宗賢素不相識，但被
    告陳均翰與證人楊啓弘間顯然交情良好，是以被告陳均翰因
    基於對證人楊啓弘之信任，因而對能與證人楊啓弘相約碰面
    之證人李宗賢未多加防備，而與之閒聊有關毒品咖啡包之話
    題，亦與情理不悖，故尚難以被告陳均翰有與證人李宗賢談
    及毒品咖啡包價錢話題即必知悉證人李宗賢與楊啓弘即係要
    進毒品咖啡包交易，公訴意旨上開推論尚非可採。
　㈢另依證人李宗賢前揭證述，其固證稱是證人楊啓弘從車上回
    來後，從口袋內把一包包散裝的毒品咖啡包拿出來交給其後
    ，其再把現金點給楊啓弘看，並將錢交付給楊啓弘時即表明
    是警察，被告陳均翰當時也在旁邊等語，倘證人李宗賢此部
    分證述可採，似可認至遲在證人楊啓弘將散裝之毒品咖啡包
    拿出來給證人李宗賢之際，被告陳均翰即可察覺而知悉現正
    進行毒品咖啡包交易。惟證人李宗賢前述之先交易毒品咖啡
    包再交付金錢之交易順序、交付的是散裝的毒品咖啡包，以
    及交付價金的對象為證人楊啓弘等部分，均與證人楊啓弘前
    揭證稱，因其係將用橡皮筋捆起之毒品咖啡包藏在袖口，不
    方便收錢，故其請被告陳均翰幫其收錢並確認收到錢後，對
    方說要看貨，其才將毒品咖啡包拿出來後即被警壓制等情不
    符，故此部分自應再參酌卷內有無其他事證及間接情狀勾稽
    後方可認究以何者所證述較為可採。而此部分除被告陳均翰
    於偵審階段均始終供稱是證人楊啓弘要其幫忙收錢，其才向
    警方收錢等語（見偵卷第140頁、本院卷第87頁、第245頁至
    第246頁），而與證人楊啓弘前揭證述吻合以外，另觀卷附
    現場查獲照片，於110年4月4日21時56分警方動手壓制被告
    之際，以及於同日21時58分許準備以快篩試劑檢驗毒品咖啡
    包成分之際，均有拍攝到部分毒品咖啡包被橡皮筋捆住、部
    分散落之情形（見偵卷第106頁下方照片、第107頁下方照片
    ），以及於同日22時3分許拍攝到毒品咖啡包一包包排放在
    地上之照片（見偵卷第111頁上方照片），是對照時間先後
    順序，亦見本案交易之毒品咖啡包部分確實有以橡皮筋捆住
    之情形，至於有部分咖啡包散落在成捆之毒品咖啡包之外，
    不排除係因當時警察動手壓制在場被告時不慎脫落或係如證
    人楊啓弘所證述要拿毒品咖啡包讓警方驗貨等緣由所致，而
    在地上呈現一包包散裝排列之毒品咖啡包，顯非係本案毒品
    咖啡包交易時之原始狀態，而可佐證證人楊啓弘證稱其所交
    付的是經橡皮筋捆住而非散裝之毒品咖啡包等情屬實，證人
    李宗賢前揭證稱證人楊啓弘交付的是一包包散著的毒品咖啡
    包云云，即非可採。是以證人楊啓弘所證述因其在袖口內藏
    放捆住的毒品咖啡包不便收錢，故請被告陳均翰替其收錢等
    情，即非無據。另考量以被告陳均翰既始終均否認涉及販賣
    毒品咖啡包之犯行，但其亦始終供稱其確實有向警方收取金
    錢而涉及收取買賣價金之行為，而為不利於己之陳述，甚至
    證人楊啓弘在證述被告陳均翰對毒品咖啡包交易不知悉之情
    況下，仍同證稱被告陳均翰有收取毒品買賣價金行為之不利
    於被告陳均翰之證詞，苟非其等此部分所述確屬實在，其等
    大可為被告陳均翰撇清關係，稱收錢的是楊啓弘即可，而無
    特地為不利於被告陳均翰陳述之必要，堪認收取本案交易價
    金者應確為被告陳均翰。另有關交易順序究竟是先交付毒品
    咖啡包再交付金錢，或係先交付金錢再交付毒品咖啡包，雖
    據證人李宗賢與楊啓弘各執一詞，惟此種現場面交情形，兩
    種順序本皆有可能，又本案並無有關交易時之蒐證影像可供
    比對（見本院卷第109頁），僅被告陳均翰亦供稱本案是先
    收錢再交付毒品咖啡包等情，與證人楊啓弘證述相符，況證
    人李宗賢前揭有關毒品咖啡包交付時所呈現樣態、收取毒品
    交易價金人別均有誤述之情況下，實不排除其對本案查獲情
    形與其他經手之查緝販賣毒品咖啡包案件有所混淆，而亦有
    誤述之可能性，反觀被告陳均翰與證人楊啓弘均係首次因違
    反毒品危害防制條例案件為警查獲，有其等台灣高等法院被
    告前案紀錄表在卷可參（見本院卷第15頁至第17頁、第19頁
    ），是其等對實際案發過程自較印象深刻，而無與其他案件
    混淆之可能性，可信性較高，是此部分亦應認以證人楊啓弘
    所證述係先讓被告陳均翰收取價金後，其再拿出毒品咖啡包
    交易等情為可採。則本案毒品交易既係被告陳均翰先向員警
    收錢，再由證人楊啓弘拿出毒品咖啡包交易後，而非係證人
    楊啓弘先拿出毒品咖啡包交給警方，被告陳均翰再收取價金
    ，是以被告陳均翰在收取價金之際，確有可能僅知悉係單純
    受託取款，而無正在進行毒品咖啡包交易或所拿取金錢是毒
    品價金之主觀認識，故尚無從以此部分之交易情狀認被告陳
    均翰在收取價金時，已然知悉證人楊啓弘係欲販售毒品咖啡
    包，而有參與販賣之犯意聯絡。
　㈣又依證人楊啓弘及李宗賢前揭證述可知，被告陳均翰於為警
    查獲時，反應平靜，並未當場向警解釋自己未參與販賣毒品
    咖啡包犯行，亦未有責怪楊啓弘之反應等情明確，惟被告陳
    均翰於警查獲後未為上開反應，原因眾多，或係基於交情不
    便表示意見，或係因太過震驚以致不知如何反應，而不及為
    任何辯解，或係認清者自清，無需多做解釋等等，不一而足
    ，且是否為特別反應部分，與個人個性、反應及處理能力等
    眾多因素息息相關，尚無從以被告陳均翰未及時向警辯解其
    未參與販賣毒品犯行或是無何責怪楊啓弘之表現，即認被告
    陳均翰在事前即已知悉本案毒品咖啡包交易並有與楊啓弘一
    同犯之犯意聯絡。
　㈤另卷內其餘「抖音」暱稱「Zhi Xiang(17)」、LINE暱稱「Xi
    ang」及「啟弘」之對話紀錄各1份、新北市政府警察局新莊
    分局扣押筆錄、扣押物品目錄表、台灣尖端先進生技醫藥股
    份有限公司毒品證物鑑定分析報告、現場及扣案物照片各1
    份等事證，亦僅能佐證被告陳均翰有於案發時一同到場為警
    查獲等情，不足證明其主觀上確有與楊啓弘一同販賣毒品咖
    啡包之犯意聯絡。
六、綜上所述，被告陳均翰雖有與共同被告楊啓弘一同前往毒品
    交易地點並替楊啓弘收取交易價金，而客觀上有分擔收取價
    金之行為，但參以證人楊啓弘、在場員警李宗賢之證述，並
    比對現場查獲照片及各該陳述或交易情狀後，仍依此部分證
    據及其他卷內現有事證，均尚不足證明被告陳均翰於事前或
    事中已知悉楊啓弘係在從事毒品咖啡包交易而有意一同參與
    ，因而與楊啓弘間有販賣第三級毒品之犯意聯絡，尚無法使
    本院就被告陳均翰被訴此節販賣第三級毒品未遂罪嫌部分，
    形成毫無合理懷疑之心證，此外，復無其他積極證據足認被
    告陳均翰有為此部分之犯行，揆諸前揭法條規定及說明，既
    不能證明被告陳均翰犯罪，自應依法為被告陳均翰無罪之諭
    知。
據上論斷，應依刑事訴訟法第299條第1項前段、第301條第1項，
毒品危害防制條例第4條第3項、第6項、第17條第2項、第19條第
1項，刑法第11條、第28條、第25條第2項、第74條第1項第1款、
第2項第5款、第8款、第93條第1項第2款、第38條第1項，判決如
主文。
本案經檢察官林郁璇提起公訴，檢察官劉家瑜到庭執行職務。
中　　華　　民　　國　　111 　年　　6 　　月　　28　　日
                  刑事第九庭    審判長法　官  何燕蓉
　　　　　　　　　
　　　　　　　　　                    法  官  林翊臻
　　　　　　　　　
　　　　　　　　　                    法  官  林米慧 
上列正本證明與原本無異。
如不服本判決，應於送達後20日內敘明上訴理由，向本院提出上
訴狀，上訴於本院第二審合議庭 (應附繕本) 。其未敘述上訴理
由者，應於上訴期間屆滿後20日內向本院補提理由書「切勿逕送
上級法院」。

                                      書記官   歐晉瑋
中　　華　　民　　國　　111 　年　　6 　　月　　29　　日
附錄本案論罪科刑法條全文：
毒品危害防制條例第4條
製造、運輸、販賣第一級毒品者，處死刑或無期徒刑；處無期徒
刑者，得併科新臺幣3千萬元以下罰金。
製造、運輸、販賣第二級毒品者，處無期徒刑或10年以上有期徒
刑，得併科新臺幣1千5百萬元以下罰金。
製造、運輸、販賣第三級毒品者，處7年以上有期徒刑，得併科
新臺幣1千萬元以下罰金。
製造、運輸、販賣第四級毒品者，處5年以上12年以下有期徒刑
，得併科新臺幣5百萬元以下罰金。
製造、運輸、販賣專供製造或施用毒品之器具者，處1年以上7年
以下有期徒刑，得併科新臺幣1百50萬元以下罰金。
前五項之未遂犯罰之。

附表：
扣案毒品咖啡包外觀 數量 所含毒品成分 備註 Evil BEAR惡魔熊閃電黑底混合包（內含白色黃色粉末） 20包 第三級毒品「4-甲基甲基卡西酮」 1.驗前總毛重：107.15公克 2.驗餘總毛重：106.918公克（取樣0.232公克鑑定） 3.驗前總純質淨重：4.716公克